臺灣板橋地方法院交通事件裁定　　　 100年度交聲字第1562號
原處分機關　臺北市交通事件裁決所
異　議　人　李靜芝
即受處分人
上列異議人因違反道路交通管理處罰條例案件，對於臺北市交通
事件裁決所於民國100 年4 月25日以北市裁罰字第裁22-A00XU46
85號所為之裁決處分（原舉發案號：臺北市政府警察局100 年3
月11日掌電字第A00XU4685 號），聲明異議，本院裁定如下：
    主  文
異議駁回。
    理  由
一、按汽車駕駛人拒絕接受酒精濃度測試之檢定者，處新臺幣（
    下同）六萬元罰鍰，並當場移置保管該汽車及吊銷該駕駛執
    照；又汽車駕駛人，曾依第三十五條第四項前段規定吊銷駕
    駛執照者，三年內不得考領駕駛執照，道路交通管理處罰條
    例第35條第4 項前段、第67條第2 項前段分別定有明文。
二、原處分意旨略以：本件異議人即受處分人李靜芝於民國100
    年3 月11日凌晨零時許（裁決書上所載1 時20分許係指拒絕
    接受酒精濃度測試時間），駕駛車牌號碼為3653-UY 號之自
    用小客車，行經臺北市中山區○○○路○段78號前時，經執
    行路檢勤務之臺北市政府警察局中山分局交通分隊執勤警員
    上前盤查後發現酒氣濃厚，欲對異議人進行吐氣酒精濃度測
    試，因異議人拒絕接受吐氣酒精濃度測試，為警當場以掌電
    字第A00XU4685 號違反道路交通管理事件通知單舉發。嗣異
    議人依法提出申訴，經原處分機關臺北市交通事件裁決所於
    100 年4 月25日以北市裁罰字第裁22-A00XU4685號裁決書裁
    決，裁處異議人罰鍰六萬元，並吊銷駕駛執照，三年內不得
    考領。
三、異議意旨略以：當天異議人接送日本客戶時，應酬性地飲用
    一大杯啤酒，隨即駕車離去，在途中為警攔查後，因車內散
    發酒氣，被要求做呼氣酒精濃度測試，當時異議人意識清楚
    、態度良好、配合酒測，並沒有拒絕或消極吹氣之情形，但
    也許是酒測過程中緊張，三次呼氣測試都失敗，也不明白酒
    測器何故未發揮功能？然拒絕接受酒測之罰則既然如此嚴厲
    ，警方是否應該用其他方式來判定情節重大與否，而非呼氣
    三次測試失敗就開單舉發？異議人係守法國民，工作與開車
    息息相關，吊銷駕駛執照且三年內不得考領之處罰，對異議
    人而言是不可言喻之痛，倘因此失去工作，何人可以保障後
    續生活？異議人不服，爰聲明異議云云。
四、經查：
(一)異議人於上開時、地為警攔查後，發覺身上有酒氣，因而要
    求實施呼氣酒精濃度測試，惟異議人先後三次均未配合實施
    ，僅將吹管含在口中以正常呼吸氣量吹氣，未用力吐氣等事
    實，業據證人即實施酒測之警員廖水山於本院調查時證述甚
    明。而經本院勘驗當日採證錄影光碟結果為：「一共分為兩
    個檔案，第一次酒測、及第二、三次酒測兩個檔案，依序播
    放之後，畫面一開始為異議人與查獲警員證人廖水山溝通之
    畫面，證人有告知可飲用礦泉水以及酒測值與相關裁罰之效
    果，另外也有告知拒測之法律效果，異議人在第一次酒測之
    前，有先飲用三紙杯的水漱口，之後警員有對異議人顯示酒
    測器歸零，同時有告知異議人要像吹汽球一樣，一口氣吹到
    底，之後異議人有含著吹管吹氣，但外觀上看不出來是否有
    用力吹氣的樣子，過程中，警方也有告知說要吹到底。之後
    ，警方有陪同異議人將其自小客車移車到酒測點處，之後進
    行第二次酒測，此次酒測前，異議人也有先喝水，之後異議
    人也有含著吹管呼氣，但也看不出來是否有特別用力。之後
    進行第三次酒測，警方有特別告知若拒測要裁罰六萬元，但
    第三次酒測時，異議人有含著吹管呼氣之動作，不過還是看
    不出來是否有特別用力。之後警方即告知要開拒絕酒測的罰
    單，同時有告知異議人應到案日期的相關資訊，也告知要扣
    車。上開三次酒測結果，當時警方均有告知酒測失敗，各次
    酒測過程中，實際上警方有讓異議人各吹兩、三次。取締過
    程中，雙方之口氣均平和。」（參見本院100 年6 月24日訊
    問筆錄第3 頁），核與證人廖水山所述之情節大致相符。且
    由上開錄影畫面中可知警員有讓被告先行喝水，並告知異議
    人應「像吹汽球一樣，一口氣吹到底」等測試步驟，業已符
    合法定程序並善盡告知義務。惟畫面中異議人始終無用力吹
    氣之動作，甚至於證人廖水山所述還有吸氣之情形（錄影畫
    面中第二次酒測時，酒測儀器確有顯示往吹管方向之紅色箭
    頭），可徵異議人當時並未依照警員指示用力吹氣，應無疑
    義。
(二)依本件酒精測定紀錄表及呼氣酒精測試器檢定合格證書所載
    ，對異議人實施呼氣酒清濃度測試之儀器乃為INTOXIMETERS
    廠牌RBT IV型、機號020166號、檢定合格單號碼JOJA 00000
    00號之呼氣酒精測試器。依該檢定合格證書所載，該呼氣酒
    精測試器於100 年1 月5 日由經濟部標準檢驗局檢定合格，
    有效期限至101 年1 月31日或使用次數達一千次，而本案係
    於100 年3 月11日發生，仍在該呼氣酒精測試器之檢定合格
    有限期限內，且本案為第67至69次使用該儀器（參見該酒精
    測定紀錄表所載），亦未逾該檢定合格證書所定之一千次有
    效次數。參以證人廖水山當庭所提本案前後之酒精測定紀錄
    表所示，該呼氣酒精測試器在當晚對異議人施測前之第66次
    係測試成功（同年3 月10日夜間11時35分許，異議人係3 月
    11日凌晨零時59分測試），之後於同年3 月14日凌晨所為之
    第70至72次亦測試成功等情，顯見該呼氣酒精測試器之功能
    應屬正常，所測試出之數值應無錯誤，亦堪認定。再經本院
    當庭勘驗當晚前位受測者胡智偉（即第64至66次）受測畫面
    檔案結果：胡智偉第一、第二次受測吹氣時，是含著吹管呼
    氣，吹管離開嘴部時，臉部無特別反應，但第三次受測吹氣
    時，呼氣後吹管離開嘴部時，有感覺是用力吹氣到底的樣子
    （參見上開本院訊問筆錄第6 、7 頁）。而胡智偉第64、65
    次測試時，並無用力吹氣之動作，即均測試失敗，至第66次
    即第三次測試時，明顯有用力吹氣到底之動作時，即測試成
    功，此亦可徵本案所用之呼氣酒精測試器並無任何故障，異
    議人之所以三次酒測均未能成功，乃係因異議人當時並未依
    照警員指示用力吹氣甚明。按異議人為具有正常智識之成年
    人，自無不懂應含住吹管用力吹氣讓機器感應之理，惟其竟
    始終不用力吹氣，甚而有吸氣之情形，顯見異議人根本無配
    合酒測之誠意，欲藉各種方式拖延以規避刑罰或行政處罰，
    至為灼然。
五、綜上所述，異議人所辯尚非足採，異議人確有於上開時、地
    駕駛汽車並拒絕接受吐氣酒精濃度測試之事實，應堪認定。
    據此，原處分機關依道路交通管理處罰條例第35第4 項前段
    、第67條第2 項前段規定，裁處異議人罰鍰六萬元，並吊銷
    駕駛執照，三年內不得考領，核無不當或違法之處，本件聲
    明異議為無理由，應予駁回。
六、據上論斷，應依道路交通事件處理辦法第18條，裁定如主文
    。
中    華    民    國    100   年    8     月    31    日
                  交通法庭  法  官  張紹省
上列正本證明與原本無異。
如不服本裁定，應於裁定送達後五日內向本院提出抗告狀。
                            書記官  周雅玲
中    華    民    國    100   年    8     月    31    日